臺灣桃園地方法院民事判決
111年度勞訴字第39號
原      告  邱昱翔  
被      告  戴永軒即旅創星企業社



上列當事人間請求給付薪資等事件，本院於民國111年8月8日言
詞辯論終結，判決如下：
    主      文
原告之訴駁回。
訴訟費用由原告負擔。
　　事實及理由
壹、程序事項：
一、按簡易訴訟之訴狀送達後，原告不得將原訴變更或追加他訴
    ，但擴張或減縮應受判決事項之聲明者，不在此限，民事訴
    訟法第436條第2項、第255條第1項但書第3款定有明文。經
    查，原告於提出勞動調解聲請書狀時原聲明請求第1項為：
    被告應賠償原告新臺幣（下同）315,396元（見本院卷第3頁
    ）；嗣將前開聲明第1項之金額擴張為被告應給付原告548,8
    17元，及自勞動調解聲請書狀繕本送達翌日起加付法定遲延
    利息（見本院卷第29、175頁）。核屬擴張應受判決事項之
    聲明，與前揭規定相符，應予准許。
二、按因訴之變更、追加或提起反訴，致其訴之全部或一部，不
    屬同法第427條第1項及第2項之範圍者，除當事人合意繼續
    適用簡易程序外，法院應以裁定改用通常訴訟程序，並由原
    法官繼續審理，民事訴訟法第435條第1項亦有明定。查，原
    告前揭擴張請求之聲明，核其訴已因訴之追加而全部不屬於
    民事訴訟法第427條第1項之範圍，兩造復未合意繼續適用簡
    易程序，本院裁定改用通常訴訟程序，並由原法官繼續審理
    。
三、被告未於言詞辯論期日到場，核無民事訴訟法第386條各款
    所列情形，因此依原告之聲請，由其一造辯論而為判決。
貳、實體事項：
一、原告起訴主張：原告自民國110年1月15日起受僱於被告，受
    僱期間擔任旅行團領隊人員，負責被告在桃園市區學校之畢
    業旅行或一日遊等業務，約定每月工資為24,000元。詎原告
    工作期間，被告未將原告加保勞健保、提撥勞工退休金（下
    稱勞退金），原告遂於111年1月11日自請離職。嗣原告於同
    年2月10日前往被告處領取同年1月份薪資時，遭被告拒絕給
    付，且任職期間被告均未給予加班費及5個月疫情期間未給
    付最低工資24,000元，亦未給予原告任職1年之法定特別休
    假7日，是被告應給付原告111年1月份工資4,500元、加班費
    350,592元、疫情期間最低工資120,000元（24,000元×5個月
    ）、特休未休折算工資5,600元、勞健保費損害共49,405元
    ，且未為原告提繳勞退金至其勞退金個人專戶之損害18,720
    元。爰依兩造勞動契約及勞動基準法（下稱勞基法）、勞工
    退休金條例（下稱勞保條例）等法律關係，提起本件訴訟等
    語。並聲明：如上開變更後之聲明所示。
二、被告未於言詞辯論期日到場，亦未提出書狀作任何聲明或陳
    述。
三、原告主張自110年1月15日起於被告處服務並擔任領團人員，
    負責被告在桃園市區某些學校之畢業旅行或一日遊業務等情
    ，業據原告提出桃園市政府勞資爭議調解紀錄、通訊軟體LI
    NE對話紀錄在卷（見本院卷第7、8、41-61頁），並有桃園
    市政府勞動局111年4月19日桃勞資字第1110029884號函暨檢
    附兩造勞資爭議調解紀錄及全卷資料影本在卷可查（見本院
    卷第63-79頁），此部分事實，固可認定。
四、至原告復主張其受僱於被告期間，被告未給付其111年1月份
    薪資、任職期間加班費、疫情期間5個月最低基本工資、特
    休未休，亦未提繳勞退金、投保勞健保，造成原告前揭損失
    等情，茲就本院之判斷，分述如下：
  ㈠兩造間之勞務性契約性質為何？
　⒈按勞基法規定之勞動契約，指當事人之一方，在從屬於他方
    之關係下，提供職業上之勞動力，而由他方給付報酬之契約
    ，此觀該法第2條第3款、第6款規定即明。勞動契約當事人
    之勞工，通常具有人格從屬性、經濟上從屬性及組織從屬性
    之特徵。而稱承攬者，謂當事人約定，一方為他方完成一定
    之工作，他方俟工作完成，給付報酬之契約，民法第490條
    第1項定有明文。承攬契約之當事人以勞務所完成之結果為
    目的，與定作人間則無從屬關係。職是，關於契約性質屬勞
    動契約或承攬契約，應視勞務債務人得否自由決定勞務給付
    之方式（包含工作時間），並自行負擔業務風險以為斷（最
    高法院109年度台上字第1000號判決意旨採相同見解）。
　⒉原告主張：兩造一開始有先簽立一張書面契約，上面有工作
    規範，我寫完之後交給被告，被告之後也沒有還給我，我會
    跑點接案，每日上班6到7時集合甚至更早，結束後還要開會
    守夜值至半夜，一日遊來講大約4時下班，我會先到達學校
    那邊，被告沒有對我作考核，不是每個月固定薪，一日遊1
    天1,200元，有排到負責人會1天加100元，畢業旅行一團1,5
    00元等語（見本院卷第27、84-85、177頁），可見原告未提
    出兩造間相關契約資料以利本院究明兩造約定內容，已無法
    遽認原告主張為真，而依原告所述內容，未見被告有何指揮
    監督原告工作，原告既擔任旅行團領隊，衡情其上下班時間
    應配合旅行團行程，並非固定，亦無庸打卡簽到簽退以記錄
    工時，顯與一般勞工所受之拘束不同，堪認原告為被告提供
    勞務之人格從屬性程度甚低。
　⒊原告另陳稱：我們沒有約定特休，請假至少要先提早2至3個
    禮拜告知被告，因為要排出團時間，我無法提供班表，如果
    有團的話我就會出團等語（見本院卷第84-85、177頁），可
    知，原告出勤係以自身需求為主，如欲請假，被告即不會為
    原告排班，原告應可自行選擇何時排班出勤與否，而就勞務
    給付內容自行與被告約定出勤時間，並非應受被告之決定指
    示其出勤之勞務內容，佐以原告曾於110年4月27、28日兼職
    並投保桃園市租賃管理服務業從業人員職業工會一情，有勞
    工保險被保險人投保資料表（明細）1份在卷可考（見本院
    卷第33頁），原告對此亦稱：當時因疫情關係我有臨時去找
    1份工作，我有跟被告說，他沒有禁止我兼差等語（見本院
    卷第177頁），可見原告應可另行自由在外兼差，顯然具有
    一定程度之自主性，並非須服從被告之調度指揮，自不具有
    人格從屬性甚明。況原告既可依其自由意志隨時脫離組織運
    作，未見被告領隊體系因欠缺原告之參與，而有難以運作情
    形，原告並未舉證有何須遵循被告一定之組織生產規則或秩
    序，而不受被告組織上從屬關係之拘束，自屬欠缺組織上從
    屬性。
　⒋另被告於110年5月17日勞動檢查訪談時陳稱：我是110年4月1
    5日才登記成立，目前並無僱用勞工，之前也不曾以自然人
    身分僱用勞工，同年月20日之活動為新瑞旅行社舉辦，我只
    協助媒介工作人員給旅行社，指揮監督及工資發放均由旅行
    社為之等語（見本院卷第151頁），而原告亦陳稱：被告只
    講其中1間新瑞旅行社，實際上配合的有很多間旅行社，我
    們的薪水是向旅行社領，以配合旅行社為主，有其他旅行社
    是使用匯款方式，旅遊的行程、內容安排都以旅行社為主，
    我們在教領隊要怎麼出團等語（見本院卷第178頁），益證
    原告出團應係受各旅行社相關行程安排之指揮監督，並據以
    發放工資，難認原告對被告有人格上、經濟上從屬性。
　⒌綜此，雙方無約定上、下班時間、打卡等事項，原告之報酬
    係以其擔任被告配合之旅遊團領隊時始發生，被告除就旅遊
    團之行程內容為指示，就工作成果為驗收外，對原告無任何
    人事上、經濟上之指揮監督及懲戒權限（如停職、職務調動
    、扣薪），原告係為自己之報酬、營業勞動，以完成所承接
    出團工作，而非專門隸屬於被告，是應認原告與被告間之契
    約並不具備從屬性，而非屬勞基法上之勞雇關係。揆諸前揭
    說明，本件兩造間之契約性質，並不具有勞動契約之人格上
    、經濟上及組織上從屬性，且著重於勞務所完成之結果為目
    的，自非勞基法所稱之勞動契約。且原告在被告僅需完成出
    團工作即可，足認兩造間之法律關係應較接近為承攬契約，
    而非僱傭契約甚明。
　⒍原告雖提出下列資料為證，然本院認不可採：
　⑴原告主張其於111年2月10日至被告處欲領取薪資，而遭被告
    妨害自由及恐嚇一節，固提出桃園市政府警察局桃園分局埔
    子派出所受（處）理案件證明單為證（見本院卷第35頁），
    惟此僅得證明原告向被告領取報酬時，曾發生爭執，不能證
    明兩造間屬僱傭關係。
　⑵原告另提出其向第一銀行申辦之存摺封面及內頁明細影本為
    證（見本院卷第37、39頁），惟觀之內頁明細中最新一筆薪
    資匯款紀錄為110年1月11日，核與原告主張自同年月15日始
    任職被告處之事實不符，原告亦自陳：被告之前是和「潔易
    管理顧問有限公司（下稱潔易公司）」合作，我之前是掛名
    在潔易公司，但實際上是在被告處服務，我在潔易公司時底
    薪是24,000元，後來被告與潔易公司拆夥，也沒有跟員工說
    什麼原因，當時是潔易公司僱用我，我領的錢是以潔易公司
    名義下去算，一開始有保勞健保等語（見本院卷第176、177
    頁），可見前揭薪資匯款紀錄僅得證明原告與潔易公司間之
    契約關係，尚難據以認定兩造間之勞雇關係。
　⑶原告復提出兩造間通訊軟體LINE對話紀錄（見本院卷第41-61
    頁），惟觀諸對話內容略以：「10/19一日遊、10/21-22隔
    宿」、「邱肥下團找Q姐領費用、領隊費」、「1/6寶貝媽咪
    資優幼兒園、8:00停這邊驗車……8:15再開過去……14:30回程…
    …」、「----11月份----一日遊……露營……畢旅……家庭日……行
    前會……」、「普仁畢旅行程-福容（圖文）（1）.pdf」、「
    明天來公司找我領錢吧、其餘現場談」等，均屬兩造就旅遊
    相關行程、領取報酬方式等事項之溝通，無法遽認兩造間確
    有勞動契約存在。
　⑷原告另提出臉書應徵廣告照片為證，經本院勘驗結果略以：
    「徵的拜託你、正職人員數名、兼職人員數名、正常工作～
    私訊洽詢、旅創星活動企劃、誠徵領團人員、月薪26000、
    保障年薪12個月（正職人員……皆享勞健保、一年平均休125
    天假）、潔易管理顧問有限公司、戴經理」（見本院卷第17
    6-177頁），惟觀諸應徵廣告內容，應屬潔易公司之徵人廣
    告，雖另載明標題為「旅創星活動企劃」、「戴經理」，然
    互核該應徵廣告有關月薪、勞健保、休假等內容，均與原告
    前述主張有所不同，至多僅能證明原告與潔易公司間之契約
    關係，難以執為有利於原告之認定。
　㈡原告各項請求及加計自勞動調解聲請書狀繕本送達翌日起加
    付法定遲延利息，是否有理？
　　查兩造間不具有人格上、經濟上及組織上之從屬性，業經本
    院認定如前，應認兩造間勞務性契約之性質，並非僱傭契約
    或勞基法規定之勞動契約，則被告自無給付所謂積欠或短付
    工資、加班費、特休未休折算工資等義務，亦無須賠償原告
    未投保勞健保、未提繳勞退金等損害，是原告基於兩造間勞
    動契約之法律關係而主張之各項請求金額，即無依據。
五、綜上所述，原告依勞基法、勞退條例等規定，請求被告給付
    111年1月份工資4,500元、加班費350,592元、5個月疫情期
    間最低工資120,000元、特休未休折算工資5,600元、勞健保
    費損害共49,405元，且未為原告提繳勞退金至其勞退金個人
    專戶之損害18,720元，合計為548,817元，及自勞動調解聲
    請書狀繕本送達翌日起加付法定遲延利息，為無理由，不應
    准許。
六、本件事證已臻明確，至原告陳稱其尚留存被告提供之制服及
    名牌（見本院卷第178頁），待證事實無非欲證明其與被告
    間之僱傭關係，惟縱認屬實，原告穿著被告指定之制服及配
    掛名牌，至多可認被告為維護經營品牌形象之目的所為之要
    求，並與其他旅遊業者有所區隔以維持服務品質，亦即僅為
    單純行政管理措施，核與勞動契約之人格及經濟上從屬性無
    涉，應認無調查必要。另原告其餘之攻擊或防禦方法及所用
    之證據，經本院斟酌後，認為均不足以影響本判決之結果，
    爰不逐一論列，附此敘明。
七、訴訟費用負擔之依據：民事訴訟法第78條。
中　　華　　民　　國　　111 　年　　8 　　月　　22　　日
                  勞動法庭    法  官   謝志偉
正本係照原本作成。　　　　　　　　
如不服本判決，應於送達後20日內，向本院提出上訴狀並表明上
訴理由，如於本判決宣示後送達前提起上訴者，應於判決送達後
20日內補提上訴理由書（須附繕本）。如委任律師提起上訴者，
應一併繳納上訴審裁判費。
                              書記官   邱淑利
中　　華　　民　　國　　111 　年　　8 　　月　　22　　日